【裁判字號】    95,家上,27
【裁判日期】    950530
【裁判案由】    請求認領子女
【裁判全文】
臺灣高等法院臺南分院民事判決  95年度家上字第27號
上  訴  人  乙○○
訴訟代理人  向文英  律師
被 上 訴人  甲○○
上列當事人間請求認領子女事件，上訴人對於中華民國94年12月
28日臺灣臺南地方法院第一審判決（94年度親字第56號）提起上
訴，本院於95年5月16日言詞辯論終結，判決如下：
      主      文
上訴駁回。
第二審訴訟費用由上訴人負擔。
      事      實
甲、上訴人方面：
一、聲明：(一)原判決廢棄。(二)被上訴人在第一審之訴駁回。
二、陳述：除與原判決記載相同者，茲引用之外，補稱：
    被上訴人請求上訴人認領李培睿為其子，則就生父與生母有
    同居之事實應負舉證之責，然被上訴人就兩造同居亦即曾「
    雙宿同眠」之事實舉證未臻於明顯，證人李許秀金就原審之
    訊問：「兩造有無同居？」之問題時為「不知道」之供述，
    顯然於被上訴人不利之情，至為明確。原審於未有明確證據
    足認兩造有同居之事實下，逕自認定上訴人與甲○○間有「
    雙宿同眠」之事實，更遑論並無證據足資證明甲○○所生之
    子與上訴人間有親子血緣關係存在，遽為李培睿為上訴人之
    親生子而為不利於上訴人之判決，於法未合。
三、證據：援用第一審所提證據。
乙、被上訴人方面：
一、聲明：上訴駁回。
二、陳述：除與原判決記載相同者，茲引用之外，補陳：
    本件經成大醫院作ＤＮＡ鑑定，已確定上訴人與伊所生之子
    李培睿間親子關係可能性為百分之99.99，上訴人之抗辯，
    與事實不符。
三、證據：援用第一審所提證據。並聲請國立成功大學醫學院附
    設醫院親子血緣鑑定。
      理      由
一、被上訴人主張：兩造於民國（下同）90年間開始交往，前後
    約3年，交往過程中，經常發生肉體親密關係，伊於93年10
    月間經醫師診察知悉已懷孕，94年6月23日生下李培睿，李
    培睿之受胎期間為93年8月至93年12月間，此期間內兩造間
    有密切交往並同居之事實，伊通知上訴人認領李培睿，上訴
    人藉詞拖延拒絕，爰依民法第1067條第1項第1款之規定，訴
    請上訴人認領李培睿為其子等語。
二、上訴人則以：被上訴人與伊交往期間，另有一同居之建築師
    男友，伊與被上訴人並無密切交往，未有同居或男女肉體關
    係。被上訴人所生之子李培睿，非自上訴人受胎等語，資為
    抗辯。
三、被上訴人主張其於94年6月23日產下一子李培睿（男，身分
    證統一編號：Ｚ000000000號），通知上訴人辦理認領，為
    上訴人拒絕之事實，已據其提出吳峻賢婦產科診所94年6月
    27日開立之出生證明書、戶籍謄本在卷可稽（見原審卷第5
    、30頁），上訴人亦不否認拒絕認領李培睿，被上訴人上開
    主張，堪信為真實。
四、經查：
  (一)按非婚生子女受胎期間生父與生母有同居之事實者，其生母
    得請求其生父認領為生父之子女，民法第1067條第1項第1款
    定有明文。又按民法第1067條第1項第1款所謂同居，以男女
    雙宿同眠為已足，無須同住一處，此就同條項第3、4款規定
    比照觀之自明。上訴人於被上訴人受胎期間，既與被上訴人
    發生數次姦情，則縱兩造並未在同一居所或住所共同居住，
    亦未嘗不可據以訴請認領，最高法院著有47年度台上字第18
    06號判例可資參照。
  (二)被上訴人主張兩造間並無婚姻關係，其所生之子李培睿係伊
    自上訴人受胎所生，係上訴人之非婚生子乙節，雖為上訴人
    所否認。惟查：本院依被上訴人之聲請，命上訴人及被上訴
    人之子李培睿，二人至國立成功大學醫學院附設醫院進行親
    子血緣鑑定，經該院醫師依DNA鑑定方法，利用複製人類Ｄ
    ＮＡ上之Ｄ3Ｓ1358、ｖＷＡ、ＦＧＡ、Ｄ16Ｓ539、ＴＨＯ
    1、ＴＰＯＸ、ＣＳＦＩＰＯ、Ｄ8Ｓ1179、Ｄ21Ｓ11、Ｄ18
    Ｓ51、Ｄ5Ｓ818、Ｄ13Ｓ317、Ｄ7Ｓ820、Ｄ2Ｓ1338、Ｄ19
    Ｓ433、等15個短重複區，以其相似性進行鑑定，結果認定
    ：「本系統所檢驗之DNA點位皆無法排除乙○○與李培睿之
    血緣關係，其親子關係指數為0000000.742827，親子關係概
    率值為99.999909％」，有該院95年4月26日成附醫密字第
    0950004822號函及其檢附成大醫院婦產部優生保健科血緣鑑
    定報告書在卷可稽（見本院卷第34、35頁），此項鑑定，係
    現今醫事科學上正確客觀之技術，上開鑑定，應屬公正客觀
    可採。依上開鑑定，足認被上訴人主張，其所生之李培睿係
    其自上訴人受胎所生。況查，被上訴人主張上訴人得知被上
    訴人懷孕後，曾要求被上訴人墮胎，因被上訴人拒絕，上訴
    人曾請求被上訴人之母親李許秀金及舅舅許德和勸說被上訴
    人墮胎，上訴人向其母親及舅舅並表示願給付被上訴人補償
    等情，已據證人李許秀金、許德和於原審證述甚詳（見原審
    卷第24至25頁、第39頁），依証人之証述，苟上訴人於上開
    李培睿受胎期間，未與被上訴人同居，豈須要求被上訴人之
    母及舅勸被上訴人墮胎？
    綜上所述，被上訴人主張其所生之子李培睿係伊自上訴人受
    胎所生一節，為可採。
五、從而，被上訴人依民法第1067條第1項第1款規定，請求上訴
    人認領其所生之子李培睿，為有理由，應予准許。原審判命
    上訴人認領李培睿為其子，並無違誤；上訴意旨，猶執陳詞
    指摘原判決不當，求予廢棄改判，為無理由，應駁回其上訴
    。
六、據上論結，本件上訴為無理由，依民事訴訟法第449條第1項
    及第78條，判決如主文。
中    華    民    國    95    年     5    月    30    日
                  民事第二庭    審判長法  官  丁振昌
                                      法  官  李文賢
                                      法  官  吳上康
上為正本係照原本作成。
如對本判決上訴，須於判決送達後20日內向本院提出上訴狀，未
表明上訴理由者，應於上訴後20日內，向本院提出理由書（須附
繕本）。
中    華    民    國    95    年    6     月    1     日
                                      書記官  易慧玲
                                                 K


司法院資訊處製作；財團法人民間司法改革基金會備份。
